臺灣新竹地方法院刑事判決　　　　　　　　　　　　　九十一年度訴字第四六七號
　　公　訴　人　臺灣新竹地方法院檢察署檢察官
　　被　　　告　丙○○
　　指定辯護人　本院公設辯護人林建和
右列被告因強盜案件，經檢察官提起公訴（九十一年度偵字第三七七八號），本院判
決如左：
    主  文
丙○○意圖為自己不法之所有，以強暴至使不能抗拒，而取他人之物，處有期徒刑伍
年陸月。
    事  實
一、丙○○因失業心情欠佳，竟意圖為自己不法之所有，於民國九十一年七月一日晚
    上某時許，駕駛其兄魏源清所有之車號ＪＳ─五三九五號紅色裕隆牌自小客車，
    行經新竹縣竹北市○○街五八○號「泰和商店」，先以新臺幣（下同）一百二十
    元購買參茸酒一瓶後，至新竹縣新埔鎮褒忠橋旁空地飲酒，嗣於同日晚上九時許
    ，再行駕駛上開自小客車返回「泰和商店」，見該店老闆乙○○單獨一人，且年
    邁可欺，即以右手拳頭毆打乙○○左臉頰一下之強暴方式，造成乙○○受有左耳
    撕裂傷０‧５公分之傷害，至使乙○○不能抗拒，而強取置於抽屜內之乙○○所
    有之現金二千元及冰箱內之鋁罐裝「臺灣啤酒」四罐，得手後，隨即駕駛上開自
    小客車沿新竹縣竹北市○○街往新竹縣新埔鎮方向逃逸，迨於翌（即九十一年七
    月二）日凌晨三時許，在其位於新竹縣新豐鄉○○路○段四九八巷十五號之住處
    為警查獲，始得悉上情。
二、案經乙○○訴由新竹縣警察局竹北分局報請臺灣新竹地方法院檢察署檢察官偵查
    起訴。
    理  由
一、右揭犯罪事實，業據被告丙○○於警、偵訊及本院調查、審理時均坦承不諱，核
    與被害人乙○○指訴遭強盜情節大致相符，並經證人甲○○即目擊被告強盜財物
    得手離去後，又折回「泰和商店」欲返還所強盜財物二千元，並要求被害人不得
    報警等過程之被害人之妻甲○○證述屬實，又有被害人乙○○出具之贓證物品認
    領保管收據乙紙在卷可稽。此外，復有「臺灣啤酒」空瓶二罐扣案可資佐憑，是
    認被告上開自白核與事實相符，本件事證明確，被告犯行應堪認定。
二、被告以拳頭毆打被害人乙○○之強暴方式，至使年逾七旬之被害人不能抗拒，而
    強取二千元及四罐啤酒之行為，係犯刑法第三百二十八條第一項之強盜罪。公訴
    人雖認被告係攜帶可作為凶器使用之鐵鎚一把而為本件強盜行為，係犯同法第三
    百三十條之加重強盜罪。訊據被告堅詞否認行搶時有攜帶鐵鎚進入「泰和商店」
    等情，辯稱：係拿到二千元離開之後，想要把錢還給被害人並帶被害人去看醫生
    ，才再次回去該商店，因為看到有很多人擠在店門口，怕被人家打，所以才把放
    在車上之鐵鎚頭朝下、柄朝上插在上衣裡，行搶時，並沒有拿鐵鎚等語。經查：
    被害人乙○○雖於警訊時、證人甲○○於本院調查時均指述被告行搶時胸前有插
    著一支東西等情，然證人甲○○雖於本院調查時證述有看到被告胸前插著一支東
    西，露出黑色的柄約三十公分等語，參以被害人乙○○於警訊中稱被告所攜帶者
    係一把用黑色把柄裝著的刀子，長約二十五公分（見偵卷第九頁），後於本院調
    查時改稱：「（被告進你店內打你左耳，搶你錢的時候，他的身上有無帶凶器？
    ）他第一次進來的時候我沒有注意，第二次我有看到。」等語（見本院九十一年
    七月二十四日訊問筆錄），二者互核以觀，被告為本件強盜行為時，被害人乙○○自始即單獨一人與被告周旋許久，被告並曾試圖拉下鐵門而經被害人阻止一節
    ，業據被害人陳述綦詳，是二人應有近距離之接觸，被害人尚且無法明確指認被
    告強盜時，有無及攜帶何種凶器，更遑論於強盜行為完成後，始返回「泰和商店
    」之證人林秀鳳；又被告於完成強盜行為離去後，因欲將所搶得之二千元返還被
    害人，且因害怕被打而將鐵鎚插在上衣裡，再度折回上開商店，前後之時距應甚
    短暫，證人林秀鳳之證詞，應認係混淆前後二次之印象所致；再若被告於強盜之
    初，即將鐵鎚攜帶在身，於進入上開商店強盜時，應可利用鐵鎚攻擊被害人或將
    之置於桌上作為威嚇被害人至使不能抗拒之手段，被告捨此而不為，僅以拳頭毆
    打被害人等方式強取財物，亦與常情有違，是被告上開辯解，應堪採信。從而，
    被告之強盜行為，即未該當於刑法第三百三十條第一項，犯強盜罪而有刑法第三
    百二十一條第一項第三款攜帶凶器犯強盜罪之加重要件，公訴意旨漏未斟酌上情
    ，而認被告係犯刑法第三百三十條第一項之加重強盜罪，容有未洽，惟其基本事
    實同一，本院自應予審理，並變更起訴法條。又被告以毆打之強暴手段強盜，致
    被害人受傷，核屬強暴行為當然發生之結果，不另論以傷害罪。爰審酌被告正值
    壯年，不思以正當手段賺取所需，僅因失業心情欠佳，飲酒後竟起意強盜，以拳
    頭毆打年逾七旬之被害人臉部成傷，甚值非難，兼衡其犯後坦認犯行，頗具悔意
    ，態度尚可，所強盜之財物價值非鉅，且被害人亦表示宥恕之意等一切情狀，量
    處如主文所示之刑。
三、扣案之鐵鎚一把，雖係被告所有，惟非供本件強盜犯行所用之物，已如前述；另
    扣案之臺灣啤酒空瓶二罐，雖屬被告本件強盜犯罪所得之物，但被害人仍得依法
    請求返還，且該二罐啤酒已經被告飲用而盡，爰均不予宣告沒收，附此敘明。
據上論斷，應依刑事訴訟法第二百九十九條第一項前段、第三百條，第三百二十八條
第一項，判決如主文。
本案經檢察官劉邦繡到庭執行職務。
中      華      民      國    九十一    年      八      月    十五      日
                              臺灣新竹地方法院刑事第二庭
                                  審判長法  官  王銘勇
                                        法  官  魏瑞紅
                                        法  官  蔡欣怡
右正本證明與原本無異。
如不服本判決，應於判決送達後十日內向本院提出上訴狀( 應附繕本 )。
                                       書記官   沈藝珠
中      華    民      國    九十一    年      八      月    十五      日
附錄本案論罪科刑法條全文：
第三百二十八條第一項
意圖為自己或第三人不法之所有，以強暴、脅迫、藥劑、催眠術或他法，至使不能抗
拒，而取他人之物或使其交付者，為強盜罪，處五年以上有期徒刑。
